【裁判字號】    99,易,516
【裁判日期】    990519
【裁判案由】    違反家庭暴力防治法
【裁判全文】
臺灣臺南地方法院刑事判決               99年度易字第516號
公  訴  人  臺灣臺南地方法院檢察署檢察官
被      告  甲○○
上列被告因違反家庭暴力防治法案件，經檢察官提起公訴（99年
度營偵字第287號），本院判決如下：
    主  文
甲○○犯家庭暴力防治法第六十一條第一款之違反保護令之罪，
處有期徒刑參月，如易科罰金，以新臺幣壹仟元折算壹日；扣案
之剪刀壹把沒收。
    事  實
一、甲○○係乙○○之子，二人間具有家庭暴力防治法第3條第3
    款所定之直系血親之家庭成員關係，其曾於民國98年8 月25
    日經臺灣臺南地方法院以98年度家護字第369 號民事通常保
    護令裁定，令其不得對聲請人乙○○實施身體或精神上不法
    侵害之行為，該保護令有效期間為1 年，且經臺南縣警察局
    新營分局民治派出所警員林慶松，於同年9月4日17時25分許
    ，向其實施上開保護令之宣讀。詎甲○○竟基於違反98年度
    家護字第369號民事通常保護令之犯意，於99年2月10日7 時
    30分許，在臺南縣新營市○○路○段445巷25弄58號住處，因
    酒後欲騎乘機車搭載其子沈奕辰外出，遭其母沈蔡月枝以安
    全為由勸阻，其竟出口辱罵其母，隨後與沈蔡月枝發生互毆
    ，在場之沈新貴（稱呼甲○○為伯父）即打電話告知乙○○
    ，乙○○返家後，即上前阻止甲○○毆打沈蔡月枝（傷害部
    分未據告訴），甲○○因而心生不滿，出手與乙○○發生扭
    打，見無法打贏乙○○，即返回房間拿取剪刀朝乙○○刺3
    下，幸乙○○拿木板阻擋而未被刺中。嗣為沈新貴報警，當
    場查獲。
二、案經臺南縣警察局新營分局報告臺灣臺南地方法院檢察署檢
    察官偵查起訴。
    理  由
壹、程序事項
    本件公訴人所提出之證據資料、方法：
  一被告有於起訴書所載時地與被害人乙○○發生爭吵之自白；
  二被害人乙○○之指訴；
  三證人沈蔡月枝於警詢及偵查中之證述；
  四證人沈新貴於警詢中所述；
  五臺灣臺南地方法院98年度家護字第369號民事通常保護令裁
    定影本1份、台南縣警察局新營分局保護令執行紀錄表1紙；
  六扣案之作案工具剪刀1把。
    業經本院於99年5月5日公開審理之始，當庭宣示均具有證據
    能力，並載明於該日審判筆錄。
貳、實體事項
    一訊據被告甲○○固坦承有於上述時地與被害人乙○○發生
      爭吵，惟矢口否認有違反保護令之犯行，辯稱：是父親打
      伊，伊拿剪刀自衛，沒有刺父親云云。
    二經查：
      (一)被告有於上述時地與被害人乙○○發生爭吵之事實，業
        據被告之自白在卷，並有被害人乙○○之指訴、證人沈
        蔡月枝於警詢及偵查中之證述、證人沈新貴於警詢中所
        述，互核相符，是此部分之事實已堪認定。
      (二)茲將被害人乙○○之指訴與證人沈蔡月枝、沈新貴之證
        述整理如下：
        1.被害人乙○○之指訴如下：
          「（你兒子甲○○於何時？在何地毆打你？請你詳述
          當時發生情形？）我兒子甲○○於99年2 月10日上午
          8時許，在台南縣新營市○○路○ 段445巷25弄58號住
          宅的2 樓甲○○房間內，因甲○○早上喝酒後要騎機
          車載他兒子沈奕辰外出逛街，被我太太沈蔡月枝以安
          全為由阻止甲○○外出，甲○○就用三字經罵他媽媽
          沈蔡月枝後動手打他媽媽沈蔡月枝的右手臂及臉頰（
          因甲○○是左撇子），當時，我孫子沈新貴打電話給
          我，我就馬上趕回家（我當時在住家對面跟朋友聊天
          ），當我趕回住家2 樓甲○○房間內時，發現甲○○
          正以左手打我太太沈蔡月枝的右手臂及臉頰，我當時
          就上前去阻止之後，甲○○就停手沒有打他媽媽沈蔡
          月枝，當時我就回我2樓房間（我與甲○○同住2樓）
          ，約2 分鐘後，我突然聽到我太太沈蔡月枝在房外對
          我喊說甲○○拿刀要去房間找你，當時我就走出門外
          ，見甲○○右手拿1 支剪刀，甲○○見到我，就衝向
          我並拿剪刀要刺我（當甲○○要衝向我時，我太太沈
          蔡月枝就拿1 塊木板給我擋甲○○。當時我太太沈蔡
          月枝就站在2 個房間的走道中間），當甲○○衝向我
          時並用左手拉我的上衣（我的上衣有1 個鈕扣被扯掉
          ），並使用左手拿剪刀刺向我（約3 次都沒刺中）」
          （警詢筆錄頁6-7 ）、「（你兒子有無使用武器？何
          種武器？有何特徵？）有使用武器。使用剪刀。該剪
          刀為黑色，就是警方所查扣之物品。」
        2.證人沈蔡月枝之證述如下：
          (1)警詢中證述：「（你兒子甲○○於何時？在何地毆
            打你？請你詳述當時發生情形？）於99年2 月10日
            上午7 時30分許在台南縣新營市○○路○段445巷25
            弄58號住宅的2 樓甲○○房間內，因甲○○早上喝
            酒後要騎機車載他兒子沈奕辰外出逛街，我跟沈書
            賢說有喝酒後不要騎機車載兒子出門，就以安全為
            由阻止甲○○外出，甲○○就用三字經幹你娘等話
            語罵我後，動手打我的右手臂及臉頰（因甲○○是
            左撇子），當時我孫子沈新貴就打電話給我丈夫，
            我丈夫就馬上趕回家，我丈夫趕回住家2 樓甲○○
            房間內時，甲○○正以左手打我的右手臂及臉頰，
            我丈夫當時就上前去阻止，之後甲○○就停手沒有
            打我，約2 分鐘後，我走出門外看見甲○○左手拿
            剪刀（扣押證物）要找我丈夫，甲○○一見到我丈
            夫就衝向前並拿剪刀刺向我丈夫多次，但均未刺中
            ，甲○○並用左手拉我丈夫的上衣（上衣有1 個鈕
            扣被拉掉），左手拿剪刀持續要刺向我丈夫，當沈
            書賢要衝向我丈夫時，我就拿1 塊木板給我丈夫抵
            擋甲○○的攻擊，我趁機上前將剪刀奪下。」、「
            （你兒子有無使用武器？何種武器？有何特徵？）
            有使用武器。使用剪刀。該剪刀為黑色，就是警方
            所查扣之物品。」（註：警卷筆錄將「左」撇子誤
            繕為「右」撇子、「左」手誤繕為「右」手。）
          (2)於檢察官偵查中具結證稱：「（99年 2月10日當天
            ，甲○○有無打你？）當天他嘴巴很臭，罵三字經
            ，我就用手打他嘴巴，他還手，我們兩就打起來，
            他打到我的臉，後來我孫子就去打電話，我先生就
            進來，他們兩個就打起來，甲○○去拿剪刀，我就
            叫我先生小心，他們就打成一團，我就拿1 個木板
            叫我老公小心遮著，不要讓剪刀刺到。」
        3.證人沈新貴於警詢中之證述如下：
          （問：於99年2月10日上午8時許，甲○○在台南縣新
          營市○○路○段445巷25弄58號和沈蔡月枝吵架你是否
          在現場？）答：我在現場。（問：請你將當時情形詳
          述乙遍？）答：當天早上我和奶奶在房間內，我還在
          睡覺，伯父喝酒回來，就自己一個人在碎碎念，阿公
          聽見伯父在碎碎念，就自己一個人到外面透透氣，房
          間內只剩我和奶奶、妹妹、弟弟4 個人，不一會兒，
          伯父就進來奶奶的房間坐在椅子上，並直接大聲地對
          奶奶說「怎樣，要打架嗎？來呀。」，奶奶不理會伯
          父，伯父就一直用三字經罵奶奶，奶奶見伯父又在無
          理取鬧，叫我打電話叫阿公回來，我就起來打電話叫
          阿公快點回來，伯母聽見吵架的聲音出來看，奶奶就
          跟伯母說「你先生又在發瘋了，不要理他，回房間去
          。」，之後伯父就回自己的房間，奶奶換好衣服後，
          也跟著伯父進入伯父的房間，奶奶進入後在打掃伯父
          房間，我看見伯父醉醺醺，伯父就趁奶奶不注意的時
          候，先動手朝奶奶的背後打一下，兩人就這樣開始爭
          吵，不一會兒阿公回來，看見該情形，就將兩人拉開
          ，拉開後奶奶就走進自己的房間，不再和伯父吵架，
          伯父見到阿公回來，整個氣卻出向阿公身上，大聲地
          向阿公說「怎樣，你想怎樣，要打架嗎？來呀！」，
          說完後伯父走向阿公，出手打阿公（打阿公身體何部
          位我並沒有看見），阿公就與伯父在房間打了起來，
          伯父打不贏阿公，就在房間內拿剪刀要刺阿公，但沒
          有刺到，剪刀被搶走，阿公看見我，就叫我快去報警
          ，我就到奶奶的房間內打110 報案，我報完警後，就
          帶著妹妹和弟弟下樓，一會兒警方就到達了。
      (三)茲互核上開指訴及供證可知，本件犯罪事實，業據被害
        人乙○○指訴明確，且與證人沈蔡月枝於警詢、偵查中
        及證人沈新貴於警詢中所述情節，互核大致相符，被告
        辯稱係自衛一詞，應係事後卸責之詞，不足採信。
      (四)另復有臺灣臺南地方法院之98年度家護字第369 號民事
        通常保護令裁定影本1 份及臺南縣警察局新營分局保護
        令執行紀錄表1紙在卷可稽，並有剪刀1把扣案可佐，被
        告違反家庭暴力防治法第61條第1 款之違反保護令事證
        明確，應予依法論處。
參、論罪科刑：
  一核被告所為，係犯家庭暴力防治法第61條第1 款之違反保護
    令罪。
  二爰審酌被告係告訴人之子，二人間具有家庭暴力防治法第3
    條第3款所定之直系血親之家庭成員關係，並曾於98年8月25
    日經臺灣臺南地方法院以98年度家護字第369 號民事通常保
    護令裁定，令其不得對告訴人即聲請人乙○○實施身體或精
    神上不法侵害之行為，該保護令有效期間為1 年，詎不知悔
    改，在該保護令有效期間1 年內，又實施家庭暴力等一切情
    狀，量如主文所示之刑。並諭知如易科罰金之折算標準，以
    資警惕。另扣案之剪刀1 把，為被告所有供犯罪所用之物，
    應依刑法第38條第1項第2款宣告沒收之。
據上論斷，應依刑事訴訟法第299條第1項前段，家庭暴力防治法
第61條第1款，刑法第11條前段、第41條第1 項前段、第38條第1
項第2款，刑法施行法第1條之1，判決如主文。
中    華    民    國    99    年    5     月    19    日
                  刑事第二庭  法  官  蘇義洲
以上正本證明與原本無異。
如不服本判決，應於收受本判決後10日內，向本院提出上訴書狀
，並應敘述具體理由。其未敘述上訴理由者，應於上訴期間屆滿
後20日內向本院補提理由書狀（均須按他造當事人之人數附繕本
）「切勿逕送上級法院」。
                              書記官  張宜柔
中    華    民    國    99    年    5     月    19    日
附錄本案論罪科刑法條全文：
家庭暴力防治法第61條：
違反法院依第14條第1項、第16條第3項所為之下列裁定者，為本
法所稱違反保護令罪，處3 年以下有期徒刑、拘役或科或併科新
臺幣10萬元以下罰金：
一、禁止實施家庭暴力。
二、禁止騷擾、接觸、跟蹤、通話、通信或其他非必要之聯絡行為。
三、遷出住居所。
四、遠離住居所、工作場所、學校或其他特定場所。
五、完成加害人處遇計畫。

司法院資訊處製作；財團法人民間司法改革基金會備份。
